臺灣高等法院臺中分院刑事判決　　　　96年度上訴字第1429號
上　訴　人
即　被　告　乙○○
　　　　　　　　　　號（現於台灣台中監獄執行中）
選任辯護人　丙○○　律師
上列上訴人因毒品危害防制條例案件，不服台灣彰化地方法院95
年度訴字第37號中華民國96年4月9日第一審判決（起訴案號：台
灣彰化地方法院檢察署94年度毒偵緝字第521、522號、94年度毒
偵緝字第244、4967號），提起上訴，本院判決如下：
    主  文
原判決關於販賣第一級毒品、販賣第二級毒品及定應執行刑部分
撤銷。
乙○○連續販賣第一級毒品，累犯，處有期徒刑拾貳年，褫奪公
權陸年，扣案如附表一編號(一)(二)所示之物，均沒收銷燬之，扣案
如附表二編號(一)至(五)所示之物（不含行動電話SIM卡及NOKIA行動
電話機具），均沒收，如附表三所示之販賣第一級毒品所得，沒
收，如全部或一部不能沒收時，以其財產抵償之。
被訴販賣第二級毒品甲基安非他命部分無罪。
    事  實
一、乙○○前因施用第二級毒品案件，由台灣彰化地方法院檢察
    署檢察官聲請送強制戒治並提起公訴，強制戒治部分於民國
    92年10月16日執行完畢釋放出所，所涉刑案部分，則經台灣
    彰化地方法院以92年度易字第464號判決判處有期徒刑五月
    ，又因持有第一級毒品案件，經同院以92年度易字第728號
    判決判處有期徒刑三月，並與上開罪刑定應執行有期徒刑七
    月確定，於92年11月11日易科罰金執行完畢；再於93年間，
    因持有第一、二級毒品案件，經同院以93年度簡字第31號判
    決分別判處有期徒刑五月、三月，應執行有期徒刑六月確定
    ，於94年1月16日執行完畢；另因施用第二級毒品案件，經
    同院以93年度易字第678號判決判處有期徒刑十月，嗣經台
    灣高等法院台中分院以93年度上易字第1248號判決駁回上訴
    確定，復因施用第二級毒品案件，經台灣彰化地方法院以94
    年度員簡字第185號判決判處有期徒刑四月確定，上開二罪
    刑經接續執行，於95年11月3日縮刑期滿執行完畢。
二、詎乙○○仍不知悔改，明知海洛因係屬毒品危害防制條例第
    2條第2項第1款所列管之第一級毒品，基於販賣第一級毒海
    洛因營利之概括犯意，於不詳時間、地點，先向不詳姓名之
    成年人販入數量及價格皆不詳之海洛因後，以門號00000000
    00、0000000000號行動電話作為對外聯絡毒品交易之工具，
    93年6、7月某日起至同年7月16日為警查獲前某日止，由張
    原賓以電話撥打乙○○持用之上開行動電話，向乙○○聯絡
    購買海洛因，再約至同縣員林鎮○○路麥當勞前或同縣鎮○
    ○路建國保齡球館等地點，乙○○以每一小包海洛因新台幣
    （下同）1000元之價格，連續販賣第一級毒品海洛因予張原
    賓四次（毒品重量均不詳），共計獲利4000元。
三、嗣張原賓於93年7月16日10時20分許，經警持搜索票至彰化
    縣員林鎮○○路○段1巷138之1號搜索，查獲張原賓施用海洛
    因，張原賓向警方供述海洛因購自乙○○，並同意配合查緝
    毒品來源，旋在警方授意下，撥打乙○○使用之門號000000
    0000號行動電話，佯稱欲購買海洛因，乙○○乃於93年7月1
    6日16時30分許，至約定地點即同縣大村鄉○○路○段「美
    利達公司」前欲與張原賓交易，然當場為埋伏員警逮捕到場
    之乙○○及不知情之乙○○女友黃伊伶、駕車友人林銘楓而
    未遂，並當場扣得乙○○所有如附表一所示供販賣之海洛因
    ，及乙○○所有如附表二編號(一)至(三)所示供或預備供販賣第
    一級毒品所用之鐵盒、空夾鏈袋、塑膠鏟子，附表二編號(四)
    供販賣第一毒品所用之MOTOROLA行動電話機具二支（內含00
    00000000、0000000000號SIM卡）、非供販賣毒品用之NOKIA
    行動電話機具一支，暨黃伊伶所有之SONY牌行動電話一支（
    乙○○此次另涉施用第二級毒品行為，同經上開判決確定、
    轉讓海洛因部分亦經原審分別判處有期徒刑三年確定）。
二、案經彰化縣警察局報請台灣彰化地方法院檢察署檢察官偵查
    起訴。
    理    由
壹、證據能力部分：
(一)、按所謂「陷害教唆」，係指行為人原不具犯罪之故意，純因
    司法警察之設計教唆，始萌生犯意，進而實施犯罪構成要件
    之行為者而言。若係對於原已犯罪或具有犯罪故意之人，為
    搜集犯罪證據，以設計引誘之方式，使其暴露犯罪事證，而
    加以逮捕偵辦者，則屬刑事偵查技巧上所稱之「釣魚」，而
    非「陷害教唆」。申言之，「陷害教唆」係司法警察以引誘
    或教唆犯罪之不正當手段，使原無犯罪故意之人因而萌生犯
    意而實施犯罪，再進而蒐集其犯罪之證據或予以逮捕偵辦，
    縱其目的係在於查緝犯罪，但手段顯然違反憲法對於基本人
    權之保障，且已逾越偵查犯罪之必要程度，對於公共利益之
    維護並無意義，其因此等違反法定程度所取得之證據資料，
    應不具有證據能力。又「陷害教唆」與警方對於原已具有犯
    罪故意並已實施犯罪行為之人，以所謂「釣魚」之偵查技巧
    蒐集其犯罪證據之情形有別，自不得混為一談，「釣魚」純
    屬刑事偵查犯罪之技巧，且因犯罪者原已犯罪或具有犯罪之
    意圖，警方僅係運用設計引誘之技巧，使其暴露犯罪事證而
    加以逮捕偵辦，並未違反憲法對於基本人權之保障，且於公
    共利益之維護有其必要性，故依此所得之證據，並非不具有
    證據能力（參照最高法院92年度台上字第4558號判決、93年
    度台上字第1868號判決）。查本案證人張原賓為警查獲後，
    供出毒品來源為被告，乃在警方授意下撥打上訴人即被告乙
    ○○使用之電話號碼0000000000號行動電話，佯稱欲購買毒
    品海洛因，被告即依約前往交易之際為警查獲，並扣得如附
    表一、二所示之物。足見被告原已具有犯罪故意，是以警方
    運用設計引誘之技巧，使其暴露犯罪事證而加以逮捕偵辦，
    揆諸前開說明，依此所得之證據，自有證據能力。
(二)、證人張原賓、黃建新之警詢筆錄：
    按被告以外之人（包括證人、鑑定人、告訴人、被害人及共
    同被告等）於檢察事務官、司法警察官或司法警察調查中所
    為之陳述，與審判中不符時，其先前之陳述具有較可信之特
    別情況，且為證明犯罪事實存否所必要者，得為證據，刑事
    訴訟法第159條之2定有明文。所謂「前後陳述不符」之要件
    ，應就前後階段之陳述進行整體判斷，以決定其間是否具有
    實質性差異，惟無須針對全部陳述作比較，陳述之一部分有
    不符，亦屬之。而所謂「較可信之特別情況」之情形，亦應
    就前後陳述時之各種外部情況進行比較，以資決定何者外部
    情況具有可信性。若陳述係在特別可信之情況下所為，則虛
    偽陳述之危險性即不高，雖係審判外陳述，或未經被告反對
    詰問，仍得承認其有證據能力。本案證人張原賓於警詢中及
    法院審理時之供述有前後陳述不符之情形，本院審酌伊等於
    警詢中之證述，因距離案發日較近，當時記憶自較深刻，可
    立即反應所知，不致因時隔日久而遺忘案情；且較無來自被
    告乙○○同庭在場之壓力而出於虛偽不實之指證，或事後串
    謀而故為迴護被告之機會，因此，伊等於警詢中所為之陳述
    ，客觀上應具有較可信之特別情況，且亦為證明犯罪事實存
    否所必要，依上揭規定，伊等於警詢中之證言自有證據能力
    。至證人黃建新之第一次警詢，並無較可信之特別情況，無
    證據能力（詳後述）。
(三)、證人張原賓之偵訊筆錄：
    按被告以外之人於偵查中向檢察官所為陳述，除顯有不可信
    之情況者外，得為證據，刑事訴訟法第159條之1第2項定有
    明文。偵查中對被告以外之人（包括證人、鑑定人、告訴人
    、被害人及共同被告等）所為之偵查筆錄，或被告以外之人
    向檢察官所提之書面陳述，性質上均屬傳聞證據。惟現階段
    刑事訴訟法規定檢察官代表國家偵查犯罪、實施公訴，依法
    其有訊問被告、證人及鑑定人之權，證人、鑑定人且須具結
    ，而實務運作時，檢察官偵查中向被告以外之人所取得之陳
    述，原則上均能遵守法律規定，不致違法取供，其可信度極
    高，職是，被告以外之人前於偵查中已具結而為證述，除反
    對該項供述得具有證據能力之一方，已釋明「顯有不可信之
    情況」之理由外，不宜以該證人未能於審判中接受他造之反
    對詰問為由，即遽指該證人於偵查中之陳述不具證據能力。
    查本案證人張原賓於檢察官偵查中所為之陳述，已經具結，
    有結文附卷可稽，且本院審酌該等言詞陳述係由證人張原賓
    出於自由意識而陳述，又無其他證據足認該等證述有何顯不
    可信之情事，是上揭證人於偵查中之證言自均具有證據能力
    。
貳、認定被告乙○○販賣海洛因予證人張原賓犯罪事實所憑之證
    據及理由：
一、訊據被告否認有何販賣海洛因之犯行，辯稱：其沒有賣海洛
    因予張原賓，是與張原賓合資，或是幫他們調毒品云云。辯
    護人為被告辯護稱：被告主觀上並無販賣海洛因予張原賓之
    故。此參證人楊啟仁年12月12日原審所為證述可證。被告純
    係因張原賓撥打電話予被告不斷糾纏，迫於無奈，始向他人
    取得毒品交付張原賓云云。
二、惟查：
(一)、證人張原賓於警詢、及偵查中具結證稱：之前我施用毒品，
    經朋友介紹，在今年6、7月間，向被告買海洛因4、5次。買
    的時候，我先打電話給被告，時間地點由被告決定，曾在建
    國路的建國保齡球館，也有在中山路麥當勞，1包1000元等
    語（見偵字第4875號卷第41、42頁）。證人張原賓於原審法
    院亦證稱：如果需要海洛因時，就會找被告。是錢拿給被告
    ，被告就拿東西給我，不知道這樣算不算買。都是用電話聯
    繫。在麥當勞前，被告直接把毒品給我，有2、3次，那次是
    1000元，寶齡球館也是1000元，大約2、3次等語（見原審卷
    第130、131頁）。
(二)、按審理事實之法院於證人之陳述有部分前後不符或相互間有
    所歧異時，究竟何者為可採，仍應本其自由心證予以斟酌，
    非謂一有不符或矛盾，即應認其全部不可信。又證人供述之
    證據前後不符時，究竟何者為可採，事實審法院仍得依證據
    法則，本於自由心證予以斟酌，作合理之比較，定其取捨，
    若其取捨判斷無從認為確實有違日常客觀之經驗法則，自不
    得指為違背法令，此有最高法院81年度台上字第5303號判決
    、82年度台非字第141號判決可參。雖證人張原賓於原審法
    院審理時均附合被告所辯，證稱是與被告合資購買海洛因，
    比較便宜云云，與其先前於警詢或偵訊中之陳述不符。查證
    人張原賓自警、偵訊時，明確指證向被告購買海洛因多次，
    皆未曾陳稱係與被告共同出資合買，且證人張原賓於警詢供
    出海洛因來自被告後，即配合警員查緝，以電話向被告購買
    海洛因，嗣前往約定地點「美利達公司」前等候被告，迨被
    告到達後，旋遭埋伏員警當場逮獲，並於被告身上扣得海洛
    因等物，復於原審法院審理時，證陳在警、偵訊中都有說實
    話等語。再參以證人張原賓與被告間並無仇恨，已據被告、
    證人陳明在卷，而販賣毒品犯行乃屬重罪，對於被告個人之
    權益至關重大，證人張原賓亦是毒品圈內人，對此當知之甚
    詳，衡情伊等應無由虛捏被告販毒經過，徒使被告承擔終生
    監禁乃至剝奪生命等嚴峻處罰之後果。且本案被告分別於93
    年3月8日、同年7月16日、94年9月28日被警查獲，僅有施用
    安非他命之情形，均無涉嫌有施用海洛因之事實，亦無施用
    海洛因之前科紀錄，此有被告前案紀錄表可憑。被告無與張
    原賓合資購買海洛因之必要。因此證人張原賓原審法院證稱
    是與被告合買海洛因，是附合被告之詞，不能採信。被告辯
    稱係與張原賓合買海洛因云云，不合情理，與事實不符。本
    院斟酌前述各項證據之調查結果，經比較證人張原賓於警、
    偵訊及審理中所為前後不一之證述，認證人張原賓於警、偵
    訊所為之證詞，核與事實較為接近，應為真實而可採，故證
    人張原賓嗣後於原審法院審理時之證詞，關於與被告「合買
    」海洛因部分，不能採信。
(三)、此外，復有扣案之被告所有如附表一所示海洛因共8包、附
    表二編號(一)至(四)所示供或預備供販賣海洛因使用之鐵盒2個
    、空夾鏈袋58個、塑膠鏟子2支、MOTOROLA行動電話機具二
    支（為0000000000、0000000000號SIM卡使用）可資佐證。
    前開海洛因2包、6包，經鑑驗結果，確含海洛因成分，合計
    淨重各為4．18公克、0．38公克等情，亦有法務部調查局93
    年8月13日調科壹字第140010445、000000000號鑑定通知書
    附卷可稽。證人張原賓於警詢證稱：都是打被告0000000000
    、00000000 00號行動電話向被告買海洛因等語（見彰化縣
    警察局刑案偵查卷宗第9300─22179號卷第21頁），足認被
    告係用上開二支行動電話販賣海洛因。另扣案之NOKIA行動
    電話並無證據證明係供販賣海洛因所用，併此敘明。
(四)、按我國查緝毒品海洛因之施用或販賣，一向執法甚嚴，對於
    販賣海洛因者尤科以死刑、無期徒刑之重度刑責，販賣海洛
    因既經政府懸為禁令、嚴加取締，且海洛因物稀價昂，取得
    不易，苟無利可圖，應無甘冒被查緝法辦判處重刑之危險，
    平白無端從事海洛因買賣之工作，是販毒者販入之價格必較
    其出售之價格為低，而有從中賺取價差或量差牟利之意圖及
    事實，應可認定。又販賣海洛因既係違法行為，當非可公然
    為之，亦無公定價格，且容易分裝、稀釋以增減份量，而每
    次買賣之價量，可能隨時依雙方關係深淺、資力、需求量及
    對行情之認知、來源是否充裕、查緝是否嚴謹、購買者被查
    獲時供述購買對象之可能風險之評估等情形，而異其標準，
    非可一概而論；而買受毒品之人通常亦無法探知販毒者賺取
    利潤幾何，是販賣毒品之利得，除被告坦承犯行或價量俱臻
    明確外，委難察得實情，販賣之人從價差或量差中牟利之方
    式雖異，其意圖營利之販賣行為則同一。職是之故，縱未確
    切查得販賣所得，但除別有事證，足認係按同一價格轉讓確
    未牟利者外，尚難執此認非法販賣之事證有所不足，致知過
    坦承者難辭重典，飾詞否認者反得逞僥倖，而失情理之平。
    本案因被告否認販賣海洛因之犯行，亦無法得知其販入海洛
    因之實際重量或價格，致無法查得被告販賣之確實利潤為何
    ，然徵之海洛因量微價高，販賣者確有暴利可圖，茍非意圖
    販賣營利，一般人應無甘冒重典，平白無端為該買賣之義務
    服務，而將價格昂貴、取得不易之毒品海洛因逕依購入之價
    格轉售之理？是被告販入之價格必較售出之價格低廉，而有
    從中賺取價差或量差牟利之意圖及事實，應屬合理之認定。
    況其中之證人張原賓與被告原不相識，乃因施用毒品，經毒
    品圈內人介紹可向被告拿毒品，因而結識，亦經張原賓證陳
    在卷。益佐被告並非基於單純服務而代行調貨或合資購買之
    非圖利本意，而係平日即有接受他人購買毒品，從事毒品買
    賣交易之營利行為，是被告確有營利之意圖至明。
(五)、雖證人張原賓對於向被告購買海洛因之總次數、時間、交易
    金額等細節，前後所證有不一致之情形。但一般人之記憶常
    隨時間經過而模糊，且施用毒品之人因毒癮發作急需購買毒
    品解癮，於購買毒品時會焦躁不安，無法注意每次毒品交易
    金額、時地、數量或次數，使施用毒品之人無法明確記憶交
    易細節，是為常情。故證人張原賓之證詞有上開不一致之情
    形，並不影響其證言之可信度，張原賓確有向被告購買海洛
    因之事實，仍足採信。又交易次數及金額，關係被告犯罪所
    得財物之多寡，因本院已盡調查能事，仍無法明確得知被告
    販賣毒品海洛因之真實次數及金額，則基於被告人權之保障
    ，應將所呈現之證據朝最有利於被告之方向認定。茲就證人
    歷次證詞中所陳，採認其中次數最少、金額最低者，以此最
    有利之原則來認定被告販賣海洛因之次數及計算其犯罪所得
    ，爰認被告就證人張原賓部分，係以每1小包海洛因1000元
    之價格，連續販賣予證人張原賓4次，獲利4000元。公訴人
    起訴書記載被告販賣海洛因予張原賓4、5次，每次1包，金
    額為新台幣1、2千元云云。未明確記載被告販賣之次數及每
    次之價額，本院調查審理後，明確認定為：被告販賣海洛因
    4 次、每次1000元，並未認檢察官起訴被告販賣海洛因之犯
    行，有不能證明部分，因此並無不另為無罪諭知之問題，併
    此敘明。
(六)、綜上事證參互以觀，被告所為上開辯詞，與事實不符，不能
    採信。辯證人為被告所為辯護，或與事實不符，或為其個人
    意見之詞，亦不足採據。被告販賣海洛因之事實，事證明確
    ，可以認定。另被告並無施用海洛因之毒癮，已如前述，則
    其所取得之海洛因顯係意圖營利而販入，方合於事理。因被
    告否認有販賣犯行，無從認定其販入之確切時地、數量、價
    格，併此敘明。
(七)、另本案事證已明，且證人張原賓已於偵查中及原審法院多次
    具結作證，無再傳訊必要。另被告及張原賓均供稱有合買海
    洛因，足認被告與張原賓互相認識，並無傳訊黃朝驛到庭證
    明是否黃朝譯介紹被告與張原賓認之必要。
參、論罪科刑及撤銷原審判決之理由：
一、新舊法比較部分：
    按刑法業於94年1月7日修正，於同年2月2日公布，並於95年
    7月1日施行。修正後刑法第2條第1項規定，已將新舊法律適
    用之「從新從輕」原則，改採「從舊從輕」原則，而此規定
    僅係規範行為後法律變更所生新舊法律比較適用之準據法，
    並非實體刑罰法律，自不生行為後法律變更之比較適用問題
    ，應逕行適用新法第2條第1項之規定，為「從舊從輕」之比
    較。
(一)、刑法第56條原規定；連續數行為而犯同一之罪名者，以一罪
    論。新刑法已刪除連續犯規定，應分論併罰，比較新、舊法
    結果，以被告行為時法律即修正前刑法第56條連續犯之規定
    有利於被告。
(二)、刑法第47條累犯之規定，亦有修正，惟被告不論依修正前之
    刑法第47條，或修正後之刑法第47條第1項規定，均構成累
    犯，新、舊法對被告並無有利或不利之情形，應適用現行法
    。
(三)、修正後刑法第33條第5款規定「罰金：新台幣一千元以上，
    以百元計算之。」，與修正前刑法第33條第5款規定「罰金
    ：一元以上。」不同。比較新舊法結果，以舊法較有利於行
    為人，新法並無對被告較為有利之情形。
(四)、刑法第64條第2項、第65條第2項，亦有修正，修正後之規定
    「死刑減輕者，為無期徒刑。」、「無期徒刑減輕者，為二
    十年以下十五年以上有期徒刑。」，修正前之規定「死刑減
    輕者，為無期徒刑，或為十五年以下十二年以上有期徒刑。
    」、「無期徒刑減輕者，為七年以上有期徒刑。」，應以舊
    法即行為時法較有利於行為人。
(五)、)綜上所述，揆諸修正後刑法第二條第一項前段、後段規定
    之「從舊從輕」原則，自應整體適用被告行為時之法律，即
    修正前之相關刑罰法律，對被告較為有利。
二、按海洛因係毒品危害防制條例第2條第2項第1款所管制之第
    一級毒品，不得非法持有、轉讓、販賣、施用。被告連續販
    賣第一級毒品海洛因予證人張原賓牟利之行為，係犯毒品危
    害防制條例第4條第1項之販賣第一級毒品既遂罪。因證人張
    原賓係在配合警方之偵查作為下，佯稱欲購買海洛因，並無
    實際購買海洛因之真意，然被告確有販毒故意，且被告亦已
    攜帶海洛因至約定地點欲販售予證人張原賓，足見被告已著
    手實施販賣海洛因之行為，僅因證人張原賓實無買受真意，
    並在警察監視下伺機逮捕，事實上亦未完成買賣，故該次行
    為仍屬未遂之程度，自僅能論以毒品危害防制條例第4條第6
    項、第1項之販賣未遂罪。被告為販賣持有第一級毒品之低
    度行為，為其販賣之高度行為所吸收，均不另論罪。被告先
    後多次販賣海洛因之行為，時間緊接，所犯係構成要件相同
    罪名，顯係基於概括之犯意反覆為之，為連續犯，應依修正
    前刑法第56條連續犯之規定，論販賣第一級毒品罪既遂一罪
    。販賣第一級毒品罪最重法定刑為死刑、無期徒刑，依法不
    得加重。被告意圖營利販入海洛因部分，未經檢察官起訴，
    因與販入後第一次賣出海洛因犯行有單純一罪之關係，亦為
    起訴效力所及，法院亦應依法審究。又被告前因施用第二級
    毒品案件，經原審法院以92年度易字第464號判決判處有期
    徒刑五月，又因持有第一級毒品案件，經同法院以92年度易
    字第728號判決判處有期徒刑三月，上開二罪刑經定應執行
    有期徒刑七月確定，於92年11月11日執行完畢，有台灣高等
    法院被告前案紀錄表及台灣彰化地方法院檢察署刑案資料查
    註紀錄表在卷可按，其受有期徒刑之執行完畢，五年內再犯
    本案法定本刑有期徒刑以上之罪，應依現行刑法第47條，論
    以累犯，就其法定刑為死刑或無期徒刑部分，依法不得加重
    ，是僅就罰金刑部分予以加重。被告販賣海洛因僅係零星之
    小額交易，未因此獲有鉅額利潤，對社會治安及國民健康之
    危害較輕，因本身亦染有施用毒品安非他命惡習，致罹販毒
    重典，本院衡以上情，認其此部分犯罪情狀尚非無可憫恕，
    縱使科處最輕法定本刑猶嫌過重，在客觀上足以令人同情，
    爰依刑法第59條規定（修正前刑法第59條係規定「犯罪之情
    狀可憫恕者，得酌量減輕其刑。」，修正後刑法第59條規定
    「犯罪之情狀顯可憫恕，認科以最低度刑仍嫌過重者，得酌
    量減輕其刑。」，明顯僅係文字修正，並非法律之變更，無
    較為有利或不利之情形，應直接適用裁判時之法律），就被
    告所犯販賣第一級毒品罪，酌予減輕其刑，而被告就販賣第
    一級毒品部分因同時具有加重減輕事由，應依法先加後減之
    （至於法定刑為死刑、無期徒刑部分，因原即未依連續犯及
    累犯規定加重，故僅依該條減輕之）。
三、原審法院就被告販賣第一級毒品部分，認被告犯行事證明確
    ，對之論處罪刑，固非無見。但扣案之NOKIA行動電話，並
    無證據證明係被告供販賣海洛因所用，應審認係供販賣海洛
    因所用，依毒品危害防制條例第19條第1項規定宣告沒收，
    即有未洽。另公訴人並未就被告販入海洛因之犯行起訴，原
    審法院認被告有販入海洛因之犯行，但未說明得予審究之理
    由，嫌有瑕疵。被告上訴否認犯罪，雖無理由，但原審判決
    就被告販賣海洛因部分，既有上開瑕疵，應由本院將原審判
    決關於販賣海洛因部分及定應執行部分撤銷改判。爰審酌被
    告曾因施用毒品甲基安非他命案件接受強制戒治，竟未能從
    中記取教訓，深切體認毒品危害己身健康之鉅，仍販賣戕害
    身心之海洛因予他人，助長施用毒品之惡行，及其犯罪動機
    、方法、手段、品行、智識程度、販賣期間長短、次數、犯
    罪所得，否認販毒海洛因，不知悔改，態度不佳等一切情狀
    ，量處有期徒刑十二年。另就被告販賣第一級毒品部分，因
    認有褫奪公權之必要，均分別宣告褫奪公權六年（新刑法就
    褫奪公權之要件亦有修正，比較新舊法規定，以新法有利於
    被告，依刑法第2條第1項規定，上開褫奪公權之規定，自應
    適用現行刑法第37條第2項之規定，有利於被告）。又毒品
    危害防制條例第18條第1項規定，得諭知沒收並銷燬之者，
    以查獲之第一、二級毒品及專供製造或施用毒品之器具為限
    ，並不及於毒品之外包裝。而毒品外包裝既係用於包裹毒品
    ，防其裸露、潮濕，便於攜帶販賣，亦係供販賣毒品所用之
    物，應依毒品危害防制條例第19條第1項之規定宣告沒收之
    ，方屬適法（最高法院92年度台上字第1288號判決意旨參照
    ）。扣案如附表一所示之第一級毒品海洛因二包（合計淨重
    4．18公克）、海洛因六包（合計淨重0．38公克），係毒品
    危害防制條例第2條第2項第一款所稱之第一級毒品，均應依
    同條例第18條第1項前段之規定，宣告沒收銷燬之。又扣案
    如附表二編號(一)至(三)、(五)所示之鐵盒2個、空夾鏈袋58個、
    塑膠鏟子2支、裝放附表一編號(一)、(二)海洛因之外包裝袋八
    個，皆為被告所有，且供或預備供其販賣海洛因使用之物，
    暨扣案如附表二編號(四)所示之被告所有供販賣第一級毒品犯
    罪使用之MOTOROLA行動電話機具二支（門號為0000000000、
    0000000000。不含SIM卡，因行動電話門號SIM卡，係使用者
    向電信業者申請租用而只取得使用權，並非申請使用者所有
    ，故僅就話機部分沒收，SIM卡不得宣告沒收），均應依毒
    品危害防制條例第19條第1項規定宣告沒收。NOKIA行動電話
    機具一支，並無證據證明係被告供販賣毒品所用，不得諭知
    沒收。未扣案如附表三所示被告販賣第一級毒品所得4000元
    ，應依毒品危害防制條例第19條第1項後段規定諭知沒收，
    如全部或一部不能沒收時，以其財產抵償之。93年年3月8日
    所查扣被告所有供施用甲基安非他命使用之玻璃吸管一支，
    並非本案所認定之犯罪所用或預備或所得之物，故無從宣告
    沒收；另93年3月8日查扣之海洛因10包、94年9月28日扣案
    之海洛因3包、鐵盒1個、使用過分裝袋2個，分屬案外人李
    明哲、楊啟仁所有之物，業據被告供明在卷，亦無積極事證
    足資證明該等物品係被告所有，供犯販賣海洛因予張原賓所
    用、預備或所得之物，爰皆不予宣告沒收。
參、被告被訴販賣甲基安非他命予黃建新部分：
一、公訴意旨略以：被告於94年7月間，在彰化縣溪湖鎮員林客
    運總站前販賣安非他命予黃建5、6次，每次500至1000元不
    等，認被告涉犯毒品危害防制條例第4條第2項之販賣第二級
    毒品罪嫌。公訴人認被告涉犯上開販賣甲基安非他命犯行，
    係以被告承認於93年7月16日扣案之物品為被告所有；證人
    黃建新於警詢證稱被告連續販賣安非他命多次予黃建新。監
    聽譯文、通訊監察書、證人李明哲之證詞、中山醫學大學附
    設醫院藥物濫用檢測中心檢驗報告等證，為其論據。惟被告
    否認有販賣甲基安非他命予黃建新之事實，辯稱是與黃建新
    合買的等語。辯護人辯護稱：證人黃建新警詢之證述，須有
    足以令人確信其陳述之事實為真實之補張證據，始足適法。
    原審判決依黃建新警詢證述，即為被告有連續販甲基安非他
    命之犯行，違法草率等語。
二、經查：黃建新於94年9月28日14時30分許，在彰化縣溪湖鎮
    ○○路○段425巷口被警查獲，黃建新於同日16時10分至同時
    40分間、同日17時40分至18時02分間二次接受警詢。黃建新
    於第一次警詢供稱「我只記得在今年7月間開始向乙○○購
    買安非他命5、6次左右，交易地大都約定在溪湖鎮員林客運
    總站前，我每次都跟他購買500元至1000元不等的安非他命
    。」約一小時後接受第二次警詢，黃建新即改稱：「第一次
    警詢關於施用之安非他命來源部分陳述錯誤。安非他命不是
    向被告買的，是共同出錢合資買的等語（見彰警刑偵一字第
    0940025521號警卷第9至12頁）。證人黃建新於相差約一小
    時之二次證述，就是否向被告買安非他命之事實，有完全不
    一致之情形。黃建新於94年10月26日檢察官偵詢時具結後證
    稱：警詢前後供詞不一，是因為當時很緊張，就說乙○○販
    賣毒品給我，當天是與乙○○及楊啟仁一起要去買毒品。被
    告也有施用安非他命，都是一去買毒品等語（見偵字第4976
    號偵查卷第19頁）。於96年1月11日原審法院審理時亦具結
    證稱：第一次警詢時說向被告買安非他命，是因為太緊張，
    且當時吸安非他命神智不清，才這樣說。是與被告一起購買
    安非他命等語（見原審卷第180、181頁）。證人黃建新第一
    次警詢所為不利於被告之證詞，與偵查中、原審法院審理時
    所為有利於被告之證述，有不一致之情形。刑事訴訟法第
    159條2規定：「被告以外之人（包括證人、鑑定人、告訴人
    、被害人及共同被告等）於檢察事務官、司法警察官或司法
    警察調查中所為之陳述，與審判中不符時，其先前之陳述具
    有較可信之特別情況，且為證明犯罪事實存否所必要者，得
    為證據。」。所謂「較可信之特別情況」之情形，亦應就前
    後陳述時之各種外部情況進行比較，以資決定何者外部情況
    具有可信性。若陳述係在特別可信之情況下所為，如陳述人
    於認識事件或情況時，或其後立即對該事件或情況所為描述
    或解釋之陳述；或陳述人於事件或情況所引起之刺激壓力，
    所為有關驚嚇事件或情況之陳述。即證人於為審判外之陳述
    時，就其為此陳述時之外在或內在因素，可以擔保其此陳述
    是出於其內心真摯認知，並依此認知誠實為此陳述，且擔保
    其認知並無錯誤之可能。本件證人黃建新於於94年9月28日
    14 時30分許，與被告及案外人楊啟仁一起被查獲逮捕。於
    同日16時10分至同時40分間，即接受第一次警詢，警察人員
    要求其供出安非他命來源，黃建新因指稱：只記得在今年7
    月間開始向乙○○購買安非他命5、6次左右，交易地大都約
    定在溪湖鎮員林客運總站前，我每次都跟他購買500元至
    1000 元不等的安非他命云云。查黃建新是在溪湖鎮○○路
    ○段425巷口，與被告、楊啟仁在楊啟仁小客車上一起被查
    獲，足認黃建新與被告交情不淺，且一起搭乘楊啟仁小客車
    。黃建新若有須要向被告買安非他命，並無約在外交易之必
    要。上開警詢且供稱大都約在溪湖員林客運前，與事理不合
    。黃建新上開第一次警詢所為不利於被告之證詞，並無「較
    可信之特別狀況」，不得作為被告犯罪之證據。況同時被查
    獲之證人楊啟仁於原審法院亦具結證稱：94年9月28日下午2
    時28分被警查獲，當時伊身上有海洛因，有伊、被告綽號阿
    新之男子同時被抓。曾經開車載被告、阿新去買毒品，有時
    候三人合資去買，有時候載他去買等語（見原審卷第123、1
    24頁）。與證人黃建新於偵查中、原審法院證述情節相符。
    是黃建新於第一次警詢所為不利於被告之證詞，不能為被告
    販賣甲基安非他命之證據。
三、另被告承認於93年7月16日扣案之物品為被告所有、卷附監
    聽譯文、通訊監察書，與被告是否販賣甲基安非他命予黃建
    新之事實無關，不能據以證明被告有販賣甲基安非他命予黃
    建新。證人李明哲於93年10月21日台灣台南地方法院檢察署
    具結作證。而被告係被訴在94年7月間販賣安非他命給黃建
    新，顯不得為被告販賣安非他命予黃建新之證據。中山醫學
    大學附設醫院藥物濫用檢測中心檢驗報告等證，亦只能證明
    被告有施用甲基安非他命之犯行，並不能證明被告有販賣甲
    基安非他命給黃建新。黃建新雖證稱有施用安非他命（見原
    審卷第178頁），但亦不能憑此事實，認定被告有販賣安非
    他命給黃建新。至於93年3月8日、93年7月16日查扣之物品
    ，係在被告涉嫌於94年7月間販賣甲基安非他命給黃建新之
    犯罪前，即被查扣，與此部分犯行均無關聯性，不得為被告
    販賣安非他命給黃建新之證據。
四、按犯罪事實應依證據認定之，無證據不得認定犯罪事實，刑
    事訴訟法第154條第1項定有明文。又不能證明被告犯罪者，
    應諭知無罪之判決，同法第301條第1項亦定有明文。本件依
    檢察官所舉之證據，並不足以認定被告有販賣安非他命予黃
    建新之事實。而本院亦查無證據足以認定被告有檢察官所訴
    販賣安非他命予黃建新之犯行，被告此部分犯罪不能證明，
    原審未予詳查，認被告被訴販賣安非他命予黃建新之犯行事
    證明確，對之論處罪刑，認事有誤。被告上訴否認有販賣安
    非他命予黃建新，指摘原審法院認事不當，其此部分之上訴
    為有理由，應由本院將原審判決關於販賣甲基安非他命予黃
    建新部分撤銷，並為無罪之諭知。
據上論斷，應依刑事訴訟法第369條第1項前段、第364條、第299
條第1項前段、第301條第1項，毒品危害防制條例第4條第1項、
第18條第1項前段、第19條第1項，刑法第2條第1項前段、第11條
、第59條、第47條、第37條第2項，修正前刑法第56條、第64條
第2項、第65條第2項，判決如主文。
本案經檢察官甲○○到庭執行職務。
中　　華　　民　　國　　96　　年　　12　　月　　26  　日
            刑事第九庭  審判長法  官  陳  筱  珮
                              法  官  康  應  龍
                              法  官  趙  春  碧
上列正本證明與原本無異。
如不服本判決應於收受送達後十日內向本院提出上訴書狀，其未
敘述上訴之理由者並得於提起上訴後十日內向本院補提理由書（
均須按他造當事人之人數附繕本）。
                              書記官  胡  美  娟
中　　華　　民　　國　　96　　年　　12　　月　　28　　日
附表一：
(一)、扣案之海洛因二包（合計淨重4．18公克）。
(二)、扣案之海洛因六包（合計淨重0．38公克）。
(三)、扣案之甲基安非他命四包（合計毛重4．6公克）。
附表二：
(一)、扣案之鐵盒二個。
(二)、扣案之空夾鏈袋五十八個。
(三)、扣案之塑膠鏟子二支。
(四)、扣案之MOTOROLA行動電話機具二支（不含ＳＩＭ卡均不沒收
    ）、NOKIA行動電話機具一支。
(五)、裝放附表一編號(一)、 (二)海洛因之外包裝袋八個。
(六)、裝放附表一編號(三)甲基安非他命之外包裝袋四個。
附表三：
未扣案之販賣第一級毒品所得新台幣四千元。
附錄本判決論罪科刑法條：
毒品危害防制條例第四條第一項、第二項：
製造、運輸、販賣第一級毒品者，處死刑或無期徒刑；處無期徒
刑者，得併科新台幣一千萬元以下罰金。
製造、運輸、販賣第二級毒品者，處無期徒刑或七年以上有期徒
刑得併科新台幣七百萬元以下罰金。
